【裁判字號】    95,交易,424
【裁判日期】    951205
【裁判案由】    過失傷害
【裁判全文】
臺灣臺中地方法院刑事判決             95年度交易字第424號
公  訴  人  台灣台中地方法院檢察署檢察官
被      告  甲○○
選任辯護人  鄧雲奎律師
被      告  丁○○
選任辯護人  王正喜律師
上列被告因過失傷害案件，經檢察官提起公訴（九十五年度偵字
第八０六七號），本院判決如下：
    主    文
甲○○因過失傷害人，處拘役伍拾日，如易科罰金，以銀元參佰
元即新台幣玖佰元折算壹日。
丁○○因過失傷害人，處拘役貳拾日，如易科罰金，以銀元參佰
元即新台幣玖佰元折算壹日。
    犯罪事實
一、甲○○於民國九十四年十一月二十一日十五時四十五分許，
    騎乘車牌號碼J78-790號重機車，沿台中縣太平市○○路由
    南往北行駛，途經該路與八０七巷無號誌之交岔路口時，本
    應注意行經無號誌之交岔路口應減速慢行，作隨時停車之準
    備，並應注意車前狀況，隨時採取必要之安全措施，且依當
    時天候晴、日間自然光線、路面乾燥、無缺陷、無障礙物、
    視距良好等情形，又無不能注意之情事，竟疏未注意，貿然
    通過該無號誌之交岔路口，適丁○○牽騎腳踏車（先牽後並
    跨騎）自該路一０三八號前，由東往西欲穿越該無號誌之交
    岔路口，亦疏未注意甲○○所騎乘之上開重機車已行近該交
    岔路口，並曾鳴按喇叭，而貿然穿越該交岔路口，致雙方在
    該交岔路口中線處發生碰撞，因而人車倒地，使丁○○受有
    頭部外傷合併顱內出血（蜘蛛膜下腔出血及硬腦膜下出血）
    ，並造成左耳平均聽力損失五十二分貝，右耳平均聽力損失
    八十二分貝；甲○○受有頭部外傷合併右前額裂傷一公分、
    多處挫擦傷之傷害。
二、案經丁○○、甲○○訴由台灣台中地方法院檢察署檢察官偵
    查起訴。
    理    由
一、訊據被告甲○○對其上揭犯罪事實坦承不諱，核與告訴人即
    被告丁○○指述之情節相符，並有道路交通事故調查報告表
    、現場圖、現場照片、中山醫學大學附設醫院九十四年十二
    月二十一日、九十五年二月二十四日所出具顯示告訴人即被
    告丁○○受傷情形之診斷證明書，及台灣省台中縣區車輛行
    車事故鑑定委員會九十五年十月四日中縣鑑字第0955503176
    號函附分折意見在卷可稽。另被告丁○○雖否認過失傷害犯
    行，辯稱伊無過失，當時伊係牽腳踏車要穿越台中縣太平市
    ○○路，未看到甲○○，甲○○騎乘機車速度很快云云。惟
    查告訴人即被告甲○○當時係騎乘J78-790號重機車，沿台
    中縣太平市○○路由南往北行駛，途經該路與八０七巷無號
    誌之交岔路口時，與牽騎腳踏車（先牽後並跨騎）穿越該無
    號誌交岔路口之被告發生碰撞，致受有頭部外傷合併右前額
    裂傷一公分、多處挫擦傷之傷害，告訴人即被告甲○○騎乘
    上開重機車行近該交岔路口時，見被告甲○○欲穿越該交岔
    路口，並曾鳴按喇叭等情，業據告訴人即被告甲○○指述綦
    詳，復有中山醫學大學附設醫院所出具顯示告訴人即被告甲○○受傷情形之診斷證明書附卷足憑，其中告訴人即被告甲○○曾鳴按喇叭一節，並經目擊證人乙○○證述無訛，依卷
    附道路交通事故現場圖及現場照片上之刮地痕位置，亦可知
    雙方係在該交岔路口中線處發生碰撞。參以被告丁○○自承
    其穿越該交岔路口時，未看到騎機車之告訴人即被告甲○○
    ；及目擊證人乙○○證稱當時該交岔路口並無其他車輛等情
    ，益徵被告丁○○牽騎腳踏車（先牽後並跨騎）穿越該交岔
    路口時，迄未注意有無來車；告訴人即被告甲○○指稱其係
    為閃避突騎上腳踏車欲穿越該交岔路口之被告丁○○，始與
    被告丁○○在該交岔路口中線處發生碰撞等情，顯非無稽。
    按汽車行經無號誌之交岔路口時，應減速慢行，作隨時停車
    之準備。汽車行駛時，駕駛人應注意車前狀況，並隨時採取
    必要之安全措施。又慢車行近無號誌之交岔路，應減速慢行
    ，看清左右確無來車，並在不妨礙汽車通行之情況下迅速通
    過。行人在未設有行人穿越道亦非禁止穿越之路段穿越道路
    時，應注意左右有無來車，始可小心迅速穿越，道路交通安
    全規則第九十三條第一項第二款、第九十四條第三項、第一
    百二十五條第二款、第一百三十四條第五款分別定有明文。
    本件被告甲○○於上開時間，騎乘J78-790號重機車，途經
    台中縣太平市○○路與八０七巷無號誌之交岔路口時，疏未
    注意道路交通安全規則第九十三條第一項第二款、第九十四
    條第三項之規定；另被告丁○○於上開時間，牽騎腳踏車（
    先牽後並跨騎）穿越該交岔路時，亦未注意道路交通安全規
    則第一百二十五條第二款、第一百三十四條第五款之規定，
    致雙方在該交岔路口中線處發生碰撞，因而人車倒地，使告
    訴人即被告丁○○受有頭部外傷合併顱內出血（蜘蛛膜下腔
    出血及硬腦膜下出血），並造成左耳平均聽力損失五十二分
    貝，右耳平均聽力損失八十二分貝；告訴人即被告甲○○受
    有頭部外傷合併右前額裂傷一公分、多處挫擦傷之傷害，自
    均應負過失傷害罪責（本件事故經台灣省台中縣區車輛行車
    事故鑑定委員鑑定結果，亦認雙方均有過失，見卷附該委員
    會分析意見）。被告丁○○辯稱其無過失云云，顯係飾卸之
    詞，不足採信。本件事證明確，被告甲○○、丁○○過失傷
    害犯行均堪認定。
二、本件告訴人丁○○之代理人王正喜律師雖指稱，告訴人丁○○因本件事故已造成聽力全部喪失，被告甲○○認負過失致
    重傷害罪責云云，並提出中山醫學大學附設醫院於九十五年
    十一月七日出具之診斷證明書（記載告訴人丁○○於九十五
    年八月二十九日經純音聽力檢查，左耳平均聽力損失八十二
    分貝，右耳平均聽力損失一百零二分貝，已無法治療改善，
    宜配雙耳助聽器）。惟告訴人丁○○於偵查中所提該醫院於
    九十五年二月二十四日出具之診斷證明書，係記載告訴人丁○○經純音聽力檢查，左耳平均聽力損失五十二分貝，右耳
    平均聽力損失八十二分貝，且純音聽力檢查係指以各單一頻
    率之音波，測試各頻率之聽力閥值，為一主觀檢查，若有疑
    慮，可進一步施行聽性腦幹反應檢查，亦有該醫院九十五年
    六月七日中山醫九五川博法字第0950002261號函在卷佐參。
    而依告訴代理人提出之該醫院聽覺損傷輔具評估表顯示，告
    訴人丁○○之聽力於九十五年八月二十九日經檢查結果，氣
    導部分其右耳對1KHz、2KHz、4KHz頻率固減損一百分貝、一
    百十分貝、一百十分貝以下，其左耳對4Kz頻率亦減損一百
    分貝，但骨導部分其左、右耳對250Hz、500Hz、1KHz、2KHz
    、4Kz頻率之減損程度均在七十分貝以下，是尚難認告訴人
    丁○○因本件事故已致一耳或二耳之聽能毀敗，而令被告甲○○負過失致重傷害罪責。目擊證人乙○○於偵查中所供被
    告甲○○闖紅燈云云，與事實不符；在本院審理時所供被告
    甲○○係趕著要過前面約一百公尺之紅綠燈路口，所以騎的
    很快云云，為臆測之詞，均不能作為不利被告甲○○或有利
    被告丁○○之認定。被告丁○○之選任辯護人王正喜律師另
    指台中縣太平市○○路八０七巷實際寬度為六點八公尺，對
    向不規則無名巷實際寬度為九點八公尺，現場圖標示有誤等
    語，縱認屬實，仍不影響本件認定之結果。又本件事證已明
    ，被告甲○○亦坦承過失，且中山醫學大學附設醫院九十五
    年八月十一日中山醫九五川博法字第0950004115號函復已說
    明該病患（指告訴人即被告丁○○）出血位置確會影響其嗅
    覺、聽覺之功能，也會有頭暈之症狀，但程度之影響，嗅覺
    目前無客觀上儀器檢查，聽覺方面可由聽力檢查確認，該病
    患已受傷近半年以上，功能損失應已確認。一般人二耳聽力
    正常，病患陳述一耳聽力喪失是頭部外傷後出現，應為該傷
    害所造成，惟病患是否原先即有聽力受損之情況，因無先前
    就醫紀錄，無法斷定。正常人聽力一般約為零分貝至二十五
    分貝之間，超過五十五分貝，即可發生顯著溝通障礙，超過
    一百分貝，則可認為該耳聽能完全喪失等情。被告丁○○之
    選任辯護人王正喜律師聲請傳喚證人梁學將（待證事實為被
    告丁○○、甲○○被送上救護車時，證人梁學將曾問被告甲○○為何騎那麼快，被告甲○○表示要趕上興隆路與光興路
    口綠燈之時間）、陳秋媚（待證事實為證人陳秋媚是否出具
    卷附診斷證明書，是否曾為被告丁○○作體感誘發神經檢查
    ，被告丁○○係何處出血、是否會造頭暈、聽力障礙及嗅覺
    喪失，被告丁○○頭暈、聽障及嗅障能否回復），本院認無
    必要，均併予敘明。
三、核被告甲○○、丁○○所為，均係犯刑法第二百八十四條第
    一項前段之過失傷害罪。爰分別審酌被告甲○○、丁○○皆
    無任何前科紀錄（見卷附台灣高等法院被告前案紀錄表），
    二人對本件事故之發生均有過失，迄未達成和解，被告丁○○因本件事故受傷較重，被告甲○○受傷較輕等一切情狀，
    各處以如主文所示之刑，並均諭知易科罰金之折算標準。被
    告甲○○、丁○○行為後，刑法第四十一條第一項前段「犯
    最重本刑為五年以下有期徒刑以下之刑之罪，而受六個月以
    下有期徒刑或拘役之宣告者，因身體、教育、職業、家庭之
    關係或其他正當事由，執行顯有困難者，得以一元以上三元
    以下折算一日，易科罰金」，並適用修正前罰金罰鍰提高標
    準條例第二條（現已刪除）之規定，業經公布修正為「犯最
    重本刑為五年以下有期徒刑以下之刑之罪，而受六個月以下
    有期徒刑或拘役之宣告者，得以新台幣一千元、二千元或三
    千元折算一日，易科罰金」，自九十五年七月一日施行。依
    修正施行後刑法第二條第一項「行為後法律有變更者，適用
    行為時之法律。但行為後之法律有利於行為人者，適用最有
    利於行為人之法律」之規定，比較修正前後刑法第四十一條
    第一項前段之規定，修正後之規定，並未較有利於被告甲○○、丁○○，故本件應適用被告甲○○、賴宏坡行為時即修
    正前刑法第四十一條第一項前段之規定，諭知其等易科罰金
    之折算標準，即應以銀元三百元折算一日，經折算為新台幣
    後，應以新台幣九百元折算一日。
據上論斷，應依刑事訴訟法第二百九十九條第一項前段，刑法第
二條第一項前段、第二百八十四條第一項前段、修正前刑法第四
十一條第一項前段，罰金罰鍰提高標準條例第一條前段、修正前
罰金罰鍰提高標準條例第二條，現行法規所定貨幣單位折算新台
幣條例第二條，判決如主文。
本案經檢察官丙○○到庭執行職務。
中    華    民    國    95    年    12    月    5     日
                  台灣台中地方法院刑事第八庭
                        審判長法  官  朱光國
                              法  官  洪俊誠
                              法  官  鍾堯航
上正本證明與原本無異。
如不服本判決，應於送達後十日內向本院提出上訴狀（須附繕本
），上訴於台灣高等法院台中分院。
                              書記官  吳淑願
中    華    民    國    95    年    12    月    5     日
附錄論罪科刑法條
刑法第二百八十四條第一項：
因過失傷害人者，處六月以下有期徒刑，拘役或五百元以下
罰金，致重傷者，處一年以下有期徒刑、拘役或五百元以下
罰金。


司法院資訊處製作；財團法人民間司法改革基金會備份。
